【裁判字號】    96,易,3296
【裁判日期】    970421
【裁判案由】    妨害名譽
【裁判全文】
臺灣板橋地方法院刑事判決              96年度易字第3296號
公  訴  人  臺灣板橋地方法院檢察署檢察官
被      告  戊○○
上列被告因妨害名譽案件，經檢察官聲請簡易判決處刑（96年度
偵字第1463號），本院認不得以簡易判決處刑，改依通常程序審
理，並判決如下：
    主  文
戊○○被訴民國玖拾伍年陸月拾肆日之誹謗部分無罪。
其餘被訴部分公訴不受理。
    理  由
壹、公訴意旨略以：被告戊○○與丙○○均係國立板橋高級中學
    （下稱板橋高中）之物理科教師，雙方因實習老師代課糾紛
    致有嫌隙，詎被告竟基於意圖散布於眾之概括犯意，先於民
    國95年2 月16日下午2 時許，在板橋高中自然科教師辦公室
    內，向當時待在辦公室之多位教師傳述：「實習老師上課丙○○老師不在場，被學校查到，故找其墊背」等不實言論，
    復於同年6 月14日（聲請簡易判決處刑書誤載為95年6 月13
    日），在板橋高中某處，向實習老師乙○○稱：「若實習老
    師說實話，丙○○會把他分數打很低」等足以毀損丙○○名
    譽之事，因認被告涉犯刑法第310 條第1 項之誹謗罪。
貳、無罪部分（被告被訴96年6月14日之誹謗部分）
一、按犯罪事實應依證據認定之，無證據不得認定犯罪事實，刑
    事訴訟法第154 條第2 項定有明文。又檢察官就被告犯罪事
    實，應負舉證責任，並指出證明之方法，同法第161 條第1
    項亦有明文規定。次按事實之認定，應憑證據，如未能發現
    相當證據，或證據不足以證明，自不能以推測或擬制之方法
    ，以為裁判基礎（最高法院40年臺上字第86號判例意旨可資
    參照）。
二、訊據被告堅決否認有何誹謗之犯行，辯稱：95年6 月14日當
    日伊係與乙○○單獨談話，並無散布於眾之意圖與事實。且
    伊該日係因擔心乙○○出面為伊作證，成績會受影響，因此
    對乙○○說：凡事小心點，丙○○以前曾經因為學生上課不
    聽話，將學生當得一塌糊塗等語，伊並未對乙○○說「若實
    習老師說實話，丙○○會把他分數打很低」等言論，伊並無
    妨害他人名譽之犯意等語。公訴人認被告前述95年6 月14日
    之行為涉犯誹謗罪嫌，無非係以被告之供述與告訴人丙○○
    之指述為其論據。
三、按刑法310條第1項之誹謗罪，須意圖散布於眾，而指摘或傳
    述足以毀損他人名譽之事，始足以當之，此觀刑法第310 條
    第1 項之規定自明。是毀謗罪之成立，以意圖散布於眾為前
    提，又所謂「意圖散布於眾」，係指散播傳布於不特定人或
    多數人，使大眾得以知悉其內容而言。經查：關於被告於95
    年6 月14日與實習老師乙○○談話之情形，業經證人乙○○
    於本院審理時到庭證稱：95年6 月14日當日，伊人在板橋高
    中，伊不知道被告人在何處，被告打手機跟伊說：「如果你
    說實話，對我（指被告）有利，對丙○○不利，如果你真的
    這樣做的話，小心你的實習成績會被打很低」，當時沒有第
    三人聽到這些談話內容等語（見本院96年度易字第3296號卷
    第111 頁至第116 頁），核與被告辯稱：95年6 月14日當日
    伊係與乙○○單獨談話乙節相符。由此觀之，被告於95年6
    月14日僅係於電話中向乙○○陳述上開言語，並無第三人在
    場聽聞被告與乙○○之談話內容，被告主觀上並無散布於眾
    之意圖，要甚明確。是不問被告向乙○○所陳述之上開言語
    是否屬實或是否足以毀損丙○○之名譽，被告此部分所為，
    既不具有將該等事項傳播於不特定之人或多數人，使大眾知
    悉其內容之意圖，其所為自與刑法第310 條第1 項之誹謗罪
    有間。而遍觀告訴人丙○○於偵查中之指述及於本院審理中
    之證述，丙○○均未提及其於95年6 月14日被告與乙○○對
    話時在場，是丙○○得知被告曾於前開時間對乙○○陳述上
    情，並據此提出誹謗告訴，當係事後聽聞乙○○之轉述，並
    非被告向不特定人傳述，丙○○之證詞當亦無從佐證被告有
    散布於眾之誹謗意圖，而執為不利於被告之認定。此外，公
    訴人復未提出其他積極證據證明被告此部分行為確與誹謗罪
    之要件相符，揆諸前揭說明，自應為被告此部分無罪之諭知
    ，以昭審慎。
參、不受理部分（被告被訴95年2月16日誹謗犯行）
一、按告訴乃論之罪，其告訴應自得為告訴之人知悉犯人之時起
    ，於6 個月內為之。又告訴乃論之罪，其告訴已逾告訴期間
    者，應諭知不受理之判決。刑事訴訟法第237 條第1 項、第
    303 條第3 款分別定有明文。
二、本件告訴人丙○○告訴被告於95年2 月16日下午2 時許，在
    板橋高中自然科教師辦公室內，向當時在場之多位教師傳述
    「實習老師上課時，丙○○老師不在場，被學校查到，故找
    其墊背」等不實言論部分，公訴人認被告係觸犯刑法第310
    條第1 項之誹謗罪，依同法第314 條之規定，須告訴乃論。
    經查：依告訴人丙○○於偵查中所提出之刑事告訴狀所述，
    被告係於95年2 月16日下午第六節下課後，向自然科辦公內
    之其他教師傳述前開事項。告訴人於同日下午第八節下課，
    即前往板橋高中校長室找校長張輝政報告、申訴，並請在場
    之人事室主任葉民雄、教務處主任林繼生、教學組長甲○○
    等學校相關人員說明告訴人何時於實習老師上課時不在場，
    學校相關人員均證明並無此事，告訴人遂請被告說明為何在
    自然科同事面前詆毀告訴人（見偵查卷第1 頁至第5 頁），
    此亦與板橋高中97年1 月23日板中人字第0970000221號函所
    檢附之告訴人書面報告內容相符（見同上本院卷第62頁、第
    63頁），足見告訴人至遲於95年2 月16日當天第八節下課後
    ，即已知悉被告涉犯此部分之誹謗犯行，揆諸前開說明，告
    訴人應自95年2 月16日起6 個月之期間內提起告訴，方屬合
    法，惟其竟遲至95年9 月29日始向臺灣板橋地方法院檢察署
    申告之情，有卷附刑事告訴狀上之收文戳可佐（見偵查卷第
    1 頁），其所提告訴，顯已逾自知悉時起6 個月之告訴期間
    。又公訴意旨雖謂被告此部分之誹謗犯行，與上開無罪部分
    之誹謗犯行具有連續犯之裁判上一罪關係，然查被告此部分
    被訴誹謗犯行（95年2 月16日）與前開無罪部分（95年6 月
    14日）之時間已相隔約4 月，已難認被告係基於概括犯意而
    為，況前述被告被訴95年6 月14日毀謗犯行部分既經本院諭
    知無罪如前，該部分自與其餘被訴部分（即95年2 月16日之
    毀謗犯行部分）無連續犯裁判上一罪關係之可言，依前說明
    ，本件仍應就被告被訴95年2 月16日之毀謗犯行部分，另為
    不受理判決之諭知，併此敘明。
肆、據上論斷，應依刑事訴訟法第452 條、第301 條第1 項、第
    303 條第3 款，判決如主文。
本案經檢察官丁○○到庭執行職務。
中    華    民    國    97    年    4     月    21    日
                  刑事第七庭    法  官  吳佳穎
以上正本證明與原本無異
如不服本判決應於送達後10日內向本院提出上訴狀
                                書記官  陳香君
中    華    民    國    97    年    4     月    21    日


司法院資訊處製作；財團法人民間司法改革基金會備份。
